臺灣臺中地方法院民事判決
110年度訴字第3272號
原      告  昶穩機械工業有限公司

兼法定代理  
人          高臺麟  
共      同
訴訟代理人  蔡慶文律師
複 代 理人  戴君容律師
被      告  施昭同  
            王文浩  

                      （現於法務部○○○○○○○○○○   ○執行中）
上列當事人間因毀棄損壞等案件，原告對本院110年度易字第223
號刑事判決提起附帶民事訴訟，請求損害賠償，經本院刑事庭裁
定移送前來（110年度附民字第269號），本院於民國111年4月7
日言詞辯論終結，判決如下：
    主    文
一、被告應連帶給付原告昶穩機械工業有限公司新台幣（下同）
　  5萬元，原告高臺麟20萬元，及均自110年3月31日起至清償
　  日止，按年息5%計算之利息。
二、原告其餘之訴駁回。
三、本判決第一項原告勝訴部分，得假執行；但被告如以5萬元
　  為原告昶穩機械工業有限公司、以20萬元為原告高臺麟供擔
　  保後，得免為假執行。
四、原告其餘假執行之聲請駁回。　
    事實及理由
壹、程序方面：
一、按不變更訴訟標的，而補充或更正事實上或法律上之陳述者
    ，非為訴之變更或追加，民事訴訟法第256條定有明文。原
    告起訴時原聲明第1項為「被告應連帶給付原告165萬元，及
    自起訴狀繕本送達最後一位被告之翌日起至清償日止，按年
    息5%計算之利息。」；嗣於111年2月9日以民事準備暨聲請
    調查證據狀更正為「一、被告應連帶給付原告昶穩機械工業
    有限公司（下稱昶穩公司）5萬元，及自起訴狀繕本送達最
    後一位被告之翌日起至清償日止，按年息5%計算之利息。二
    、被告應連帶給付原告高臺麟160萬元，及自起訴狀繕本送
    達最後一位被告之翌日起至清償日止，按年息5%計算之利息
    。」（見本院卷第59頁），核屬聲明之更正，非為訴之變更
    或追加。
二、本件被告王文浩經合法通知，未於最後言詞辯論期日到場，
    核無民事訴訟法第386條各款所列情形，爰依原告之聲請，
    由其一造辯論而為判決。
貳、兩造主張：
一、原告主張：
　㈠被告施昭同因與原告高臺麟有債務糾紛，遂夥同被告王文浩
    及另名真實姓名年籍不詳、綽號「小傑」之成年男子（下稱
    「小傑」），於109年5月21日23時41分許，被告施昭同駕駛
    車牌號碼000-0000號之自用小客車，行駛至負責人為原告高
    臺麟、址設臺中市○○區○○路00○00號之原告昶穩公司門口對
    面路旁監看把風；被告王文浩則駕駛車牌號碼000-0000號租
    賃小客車搭載「小傑」至原告昶穩公司門口後，王文浩與「
    小傑」下車，二人在昶穩公司門口招牌圍牆處丟雞蛋、撒冥
    紙，並以紅漆噴寫「混蛋」2字，致公司門口旁之圍牆外觀
    因遭噴紅漆而毀損，並以此方式恐嚇、羞辱高臺麟，得逞後
    即一前一後離開現場（下稱系爭侵權行為）。被告施昭同、
    王文浩所為系爭侵權行為，經臺灣臺中地方檢察署檢察官以
    109年度偵字第29427號提起公訴，嗣經本院110年度易字第2
    23號刑事判決施昭同共同犯毀損罪（與恐嚇危害安全罪及公
    然侮辱罪從一重處斷），處有期徒刑4月；王文浩共同犯毀
    損罪，處有期徒刑3月，均諭知得以1,000元折算1日易科罰
    金。
　㈡原告昶穩公司因被告上開噴漆、丟雞蛋及撒冥紙之毀損行為
    ，爰依民法第184條第1項、第185條、第196條規定，請求被
    告連帶賠償5萬元；原告高臺麟因被告系爭侵權行為，心生
    恐懼並受有名譽等損害，爰依民法第184條第1項、第185條
    、第195條第1項規定，請求被告連帶賠償精神慰撫金160萬
    元。
　㈢並聲明：1.被告應連帶給付原告昶穩公司5 萬元，及自起訴
    狀繕本送達最後一位被告之翌日起至清償日止，按年息5%計
    算之利息。2.被告應連帶給付原告高臺麟160萬元，及自起
    訴狀繕本送達最後一位被告之翌日起至清償日止，按年息5%
    計算之利息。3.願供擔保請准宣告假執行。
二、被告抗辯：
  ㈠被告施昭同陳述略以：
  1.本件是因原告高臺麟父親高大利向伊借貸380萬元未還，才
    衍生本案。否認有為系爭侵權行為，但對刑案判決伊有罪，
    沒有上訴，對於刑案認定之事實，也沒有辦法有什麼意見，
    已經易科罰金執行完畢。
  2.原告昶穩公司請求5萬元部分，認為太高，其主張動員19人
    清理現場不合理，但原告如提出收據，被告就會給。至於原
    告高臺麟請求160萬元部分，被告認為不合理，因為原告欠
    人錢，都避不見面。
  ㈡被告王文浩未於最後言詞辯論期日到場，惟據其前到庭陳述
    略以：
  1.對於刑案判決認定之事實沒有意見，承認有為系爭侵權行為
    。
  2.認為原告請求清除費及慰撫金的金額均太高。
　㈢被告均聲明：駁回原告之訴及假執行之聲請，如受不利判決
    ，請准供擔保免為假執行。
參、兩造不爭執及爭執事項
一、不爭執事項：
  ㈠被告施昭同、王文浩與另名真實姓名年籍不詳、綽號「小傑
    」之成年人共同基於毀損、恐嚇及公然侮辱之犯意聯絡，於
    109年5月21日23時41分許，至負責人為原告高臺麟、址設臺
    中市○○區○○路00○00號之被告昶穩公司門口招牌圍牆處，丟
    雞蛋、撒冥紙，並以紅漆噴寫「混蛋」2字（即系爭侵權行
    為），致公司門口旁之圍牆外觀因遭噴紅漆而毀損，貶損高
    臺麟之人格評價，更使高臺麟心生畏懼、致生危害於安全。
    被告施昭同、王文浩上開行為，經臺灣臺中地方檢察署檢察
    官以109年度偵字第29427號提起公訴，本院刑事庭審理後，
    認定被告二人均犯刑法第354條之毀損罪、第305條之恐嚇危
    害安全罪，及刑法第309條第1項之公然侮辱罪，為想像競合
    犯，從一重以刑法第354條之毀損罪處斷，並以110年度易字
    第223號刑事判決：施昭同共同犯毀損罪，處有期徒刑4月，
    如易科罰金，以1,000元折算1日；王文浩共同犯毀損罪，處
    有期徒刑3月，如易科罰金，以1,000元折算1日。其中被告
    施昭同已經易科罰金執行完畢。（見本院卷第15至23、120
    頁）
  2.被告王文浩對於刑案判決認定之事實，不爭執。（見本院卷
    第52頁）
二、爭執事項： 
　㈠原告昶穩公司依侵權行為法律關係，請求被告連帶賠償5萬元
    ，有無理由？
　㈡原告高臺麟依侵權行為法律關係，請求被告連帶賠償160萬元
    ，有無理由？
肆、本院判斷：
一、本件被告王文浩有為原告起訴所主張之系爭侵權行為事實，
    已為被告王文浩於本院111年1月11日言詞辯論期日所自認（
    見本院卷52頁），依民事訴訟法第279條第1項之規定，自堪
    採憑。
二、被告施昭同亦有為系爭侵權行為：
　　本件被告施昭同否認有為系爭侵權行為之事實，依民事訴訟
    法第277條之規定，自應由原告負舉證之責任。經查：
　㈠被告施昭同因與原告高臺麟有債務糾紛，遂於前揭時間駕駛
    登記於其母親蘇月雲名下、平時由其管領使用之車牌號碼00
    0-0000號自用小客車至昶穩公司門口之事實，業據被告施昭
    同於警詢中及本院審理時供陳不諱（見臺灣臺中地方檢察署
    109年度偵字第29427號偵查卷〈下稱偵查卷〉34-36頁；本院1
    10年度易字第223號刑事審理卷〈下稱本院刑事卷〉82-83頁、
    第138頁），核與證人蘇月雲於警詢中之陳述內容相符（見
    偵查卷43-46頁），並有車輛詳細資料報表（車牌號碼：000
    -0000號）、車行紀錄（車牌號碼：000-0000號）、案發現
    場及附近路口監視器畫面翻拍照片12張存卷足查（見偵卷51
    頁、61頁、61-73頁、77-83頁）。
　㈡被告施昭同與王文浩駕駛之車輛，於抵達昶穩公司前及離開
    昶穩公司後，被告施昭同之車輛行駛在前、被告王文浩駕駛
    之車輛尾隨在後，其等2人係一同行動之事實，有該2車輛之
    車行紀錄（車牌號碼：000-0000號、RBJ-9025號）及案發現
    場及路口監視器畫面翻拍照片在卷可憑（見偵查卷59-61頁
    、63-73頁、77-83頁）。而被告施昭同於案發當日23時41分
    許抵達昶穩公司，待被告王文浩、小傑下車丟雞蛋、撒冥紙
    及噴紅漆寫字完畢後，方於同日23時45分許與被告王文浩等
    人一同離開現場，期間長約5分鐘。則若被告施昭同於本案
    非擔任監看者之角色，而僅如其所辯至昶穩公司看原告高臺
    麟是否有在云云，何以被告施昭同挑選近午夜時分之非正常
    上下班時間至昶穩公司確認原告高臺麟是否有在公司。觀諸
    昶穩公司之財稅營業項目為原動機批發、橡膠及塑膠加工用
    機械設備製造（見偵查卷49頁），為電力機械器材製造修配
    業，尚非如石化、科技晶圓廠等需24小時輪三班之公司，近
    午夜之時依常理原告高臺麟待在公司之機率極低；況依被告
    施昭同所辯僅需確認高臺麟之動向後即可離開，何以須待被
    告王文浩丟雞蛋等行為結束後方離開？且被告施昭同駕駛之
    車輛尚為前車而帶領被告王文浩之車輛駕駛離開現場？均有
    違常理，被告施昭同前開所辯，實難採信。
　㈢昶穩公司址設臺中市○○區○○路00○00號，非位於繁華市區而較
    為偏僻，附近尚有沙鹿示範公墓（見本院刑事卷165頁），
    被告施昭同亦於本院刑事庭審理時供稱昶穩公司位於山區，
    路彎彎曲曲的等語（見本院刑事卷137頁），若無特定目的
    ，實無須於深夜子時駕車前往。又被告施昭同於本院刑事庭
    審理時供稱僅有星期五會到昶穩公司，平常沒有空云云（見
    本院刑事卷138頁），然109年5月21日係星期四，顯非被告
    施昭同所辯常態性到昶穩公司之星期五，益徵被告施昭同與
    王文浩於案發當日相同時間一前一後驅車前往昶穩公司，實
    係相約前往。本案應係被告施昭同因與原告高臺麟有債務糾
    紛，方夥同被告王文浩等人共同為前開犯行，堪以認定。
　㈣從而，本件應認原告所主張被告施昭同係與被告王文浩共同
    為系爭侵權行為乙節，係屬真實，應足採憑。
三、按民法第185條第1項規定：「數人共同不法侵害他人之權利
    者，連帶負損害賠償責任。不能知其中孰為加害人者亦同。
    」又民法第196條：「不法毀損他人之物者，被害人得請求
    賠償其物因毀損所減少之價額。」民法第213條規定：「負
    損害賠償責任者，除法律另有規定或契約另有訂定外，應回
    復他方損害發生前之原狀（第1項）。因回復原狀而應給付
    金錢者，自損害發生時起，加給利息（第2項）。第1項情形
    ，債權人得請求支付回復原狀所必要之費用，以代回復原狀
    （第3項）。」同法第195第1項規定：「不法侵害他人之身
    體、健康、名譽、自由、信用、隱私、貞操，或不法侵害其
    他人格法益而情節重大者，被害人雖非財產上之損害，亦得
    請求賠償相當之金額。其名譽被侵害者，並得請求回復名譽
    之適當處分。」又所謂侵害他人之自由，並不以剝奪他人之
    行動或限制其行動自由為限，即以強暴、脅迫之方法，影響
    他人之意思決定，或對其身心加以威脅，使生危害，亦包括
    在內（最高法院81年台上字第2462號判決意旨參照）。
　　本件被告所為系爭侵權行為，已對原告昶穩公司之財產權、
    原告高臺麟之名譽權及自由權造成侵害，故原告依上揭規定
    請求被告連帶負賠償責任，自屬有據。茲就原告所得請求之
    損害數額說明如下：
　㈠原告昶穩公司部分：
　　本件原告昶穩公司因被告上開噴漆、丟雞蛋及撒冥紙之毀損
    行為，原告昶穩公司加以回復原狀時，自須購買相關清潔設
    備，投入人力加以清除，加以噴漆與蛋液之清除本屬不易，
    則原告既以證明其受有該等損害，本院依民事訴訟法第222
    條第2項：「當事人已證明受有損害而不能證明其數額或證
    明顯有重大困難者，法院應審酌一切情況，依所得心證定其
    數額。」規定，審酌依般清潔公司收費每名人力每小時約50
    0元（見本院卷101頁）、購買1桶10加侖甲苯市價約1260元
    （見本院卷104頁）、原告昶穩公司於事發前之109年4月25
    日甫將招牌重新整理噴漆共花費55,230元（見本院卷105頁
    ）等一切情狀，認原告昶穩公司請求回復原狀之費用以5萬
    元計算，應屬可採。
　㈡原告高臺麟部分：　
　1.按慰藉金之賠償須以人格權遭遇侵害，使精神上受有痛苦為
    必要，其核給之標準固與財產上損害之計算不同，然非不可
    斟酌雙方身分資力與加害程度，及其他各種情形核定相當之
    數額（最高法院51年台上字第223號判決意旨參照）。亦即
    非財產上損害賠償，應以實際加害之情形、加害之程度、被
    害人所受精神上痛苦之程度、賠償權利人之身分、地位、經
    濟能力綜合判斷之。查原告高臺麟因被告之故意侵權行為，
    致其名譽與自由受到侵害，已如前述，足見原告之精神蒙受
    痛苦，其依民法第195條第1項規定，請求被告賠償非財產上
    所受之損害（即精神慰撫金），於法自屬有據。
  2.查原告高臺麟為大學畢業，現為昶穩公司負責人，月收入約
　　6萬元，有房屋2筆、土地3筆；被告施昭同為大學肄業，目
　　前是廚師，月收入約4萬元，名下無不動產；被告王文浩為
　　國中畢業，入獄前做業務，月收入約2-3萬元，現在監服刑
　　，名下無不動產等情，業據兩造陳明在卷（見本院卷52、53
　　、63頁），且有兩造稅務電子閘門財產所得調件明細表附卷
　　可稽。本院斟酌上開各情及原告高臺麟因本件故意侵權行為
　　所受痛苦等一切情狀，認原告高臺麟得請求之精神慰撫金以
　　20萬元為適當，其逾此部分之請求，為無理由，不應准許。
四、綜上，本件原告依民法第185條共同侵權行為之規定，請求
    被告連帶給付原告昶穩5萬元，原告高臺麟20萬元，及均自1
    10年3月31日（即起訴狀繕本送達最後一位被告之翌日。而
    依本院110年度附民字第269號卷5、21頁所附資料，送達最
    後一名被告之日係110年3月30日）起至清償日止，按年息5%
    計算之利息，為有理由，應予准許。其逾此部分之請求，為
    無理由，應予駁回。
五、本件本院命被告所給付之金額未逾50萬元，依民事訴訟法第
    389條第1項第5款之規定，應依職權宣告假執行；並依被告
    之聲請，酌定相當擔保金額准供擔保後得免為假執行。至於
    原告敗訴部分，其假執行之聲請即失其依據，應予駁回。
六、本件係刑事附帶民事訴訟，原告依刑事訴訟法第504條第2項
    之規定免納裁判費用，且本件訴訟過程亦無其他訴訟費用之
    支出，故不為訴訟費用負擔比例之諭知。　　
七、本件事證已臻明確，兩造其餘攻擊防禦方法及舉證，核與判
    決結果不生影響，爰不一一論述，附此敘明。
伍、據上論結，本件原告之訴為一部有理由、一部無理由，依民
    事訴訟法第385條第1項前段、第389條第1項第5款、第392條
    第2項之規定，判決如主文。　　
中　　華　　民　　國　　111 　年　　4 　　月　　28　　日
                  民事第二庭    法  官  李悌愷
正本係照原本作成。
如對本判決上訴，須於判決送達後20日內向本院提出上訴狀（須
附繕本）。如委任律師提起上訴者，應一併繳納上訴審裁判費。
中　　華　　民　　國　　111 　年　　4 　　月　　28　　日
                                書記官  蘇文熙